臺灣士林地方法院刑事判決
111年度訴字第132號
公  訴  人  臺灣士林地方檢察署檢察官
被      告  朱哲葦


選任辯護人  黃心慈律師
            顏瑞成律師
上列被告因違反毒品危害防制條例案件，經檢察官提起公訴（11
0年度偵字第17501號），本院判決如下：
    主    文
朱哲葦犯共同販賣第三級毒品罪，處有期徒刑壹年拾月；又犯共
同販賣第三級毒品未遂罪，處有期徒刑壹年。應執行有期徒刑貳
年，緩刑伍年，緩刑期間付保護管束，並應於本判決確定之翌日
起參年內，向檢察官指定之政府機關、政府機構、行政法人、社
區或其他符合公益目的之機構或團體提供壹佰貳拾小時之義務勞
務，及接受法治教育課程拾貳小時。
未扣案之犯罪所得新臺幣壹仟元沒收，於全部或一部不能沒收或
不宜執行沒收時，追徵其價額；扣案之IPhone 11 Pro Max行動
電話（IMEI：000000000000000、含行動電話門號0000000000號
晶片卡壹枚）壹支、愷他命參包（含包裝袋參只、驗餘淨重合計
壹點柒壹伍公克）、3,4-亞甲基雙氧苯基乙基胺丁酮拾肆包（含
包裝袋拾肆只、驗餘淨重合計肆拾點貳參陸公克）均沒收。
    事    實
一、朱哲葦明知愷他命、3,4-亞甲基雙氧苯基乙基胺丁酮均屬毒
    品危害防制條例所列管之第三級毒品，不得販賣，僅因貪圖
    優渥報酬，與通訊軟體「微信」暱稱「阿恩 客」之男子（
    現仍在偵辦中，故不予以揭露真實姓名，下均稱「阿恩 客
    」）意圖營利，共同基於販賣第三級毒品之犯意聯絡，並以
    其所有IPhone 11 Pro Max行動電話（IMEI：0000000000000
    00、含行動電話門號0000000000號晶片卡1枚）與「阿恩 客
    」聯繫，分別為下列犯行：
　㈠於民國110年8月12日19時許至21時許間，依「阿恩 客」之指
    示將含有3,4-亞甲基雙氧苯基乙基胺丁酮之咖啡包5包送至
    臺北市士林區德行西路附近，交付「阿恩 客」指定之收受
    人，並收取上開販賣毒品所得新臺幣（下同）4千2百元後，
    將上開款項攜至臺北市○○區○○街00巷00弄00○00號「麗緻東
    湖」交予「阿恩 客」，「阿恩 客」並當場支付朱哲葦1千
    元作為報酬。
　㈡於110年9月17日7時許，在臺北市內湖區康樂街附近，自「阿
    恩 客」取得第三級毒品愷他命3包（含包裝袋3只、驗前淨
    重合計1.732公克、驗餘淨重合計1.715公克）及3,4-亞甲基
    雙氧苯基乙基胺丁酮14包（含包裝袋14只、驗前淨重合計40
    .696公克、驗餘淨重合計40.236公克），依「阿恩 客」之
    指示擬將上開毒品送至臺北市○○區○○街000巷00弄○○○○○○○○
    號」）4號1樓，交付「阿恩 客」指定之人，於同日21時30
    分許，駕駛車牌號碼000-0000號自用小客車，行經臺北市○○
    區○○路000號（起訴書誤載為「路」）前，因神情緊張，為
    警上前盤查，經朱哲葦同意搜索，在該車駕駛車門旁置物箱
    內，查獲上開愷他命、3,4-亞甲基雙氧苯基乙基胺丁酮及行
    動電話1支，而查悉上情。
二、案經臺北市政府警察局士林分局報請臺灣士林地方檢察署檢
    察官偵查起訴。
　　理    由
一、按被告以外之人於審判外之言詞或書面陳述，除法律有規定
    者外，不得作為證據；又被告以外之人於審判外之陳述，雖
    不符合刑事訴訟法第159條之1至第159條之4之規定，而經當
    事人於審判程序同意作為證據，法院審酌該言詞陳述或書面
    陳述作成時之情況，認為適當者，亦得為證據，而當事人、
    代理人或辯護人於法院調查證據時，知有上開不得為證據之
    情形，而未於言詞辯論終結前聲明異議者，視為有前項之同
    意，刑事訴訟法第159條第1項及第159條之5分別定有明文。
    本判決後述所引之各項證據，其屬傳聞證據之部分，檢察官
    、被告朱哲葦與其辯護人於本院準備程序時均表示無意見（
    本院訴卷第35頁），且渠等於言詞辯論終結前，對於該等證
    據之證據能力均未再爭執，本院審酌該等證據資料製作時之
    情況，尚無違法不當或證明力明顯過低之瑕疵，與本案待證
    事實復俱有關聯性，認以之作為本案證據應屬適當，揆諸前
    開規定，該等證據具有證據能力。至其餘本案認定犯罪事實
    之非供述證據，均與本案事實具有關聯性，並無事證足認有
    違背法定程序或經偽造、變造等情事，且經本院依法踐行調
    查程序，檢察官、被告、辯護人對於上開證據之證據能力均
    未爭執，依刑事訴訟法第158條之4之反面解釋，亦均有證據
    能力。
二、上揭事實，業據被告於警詢、偵查、本院準備及審理時均坦
    承不諱，並有自願受搜索同意書、臺北市政府警察局保安警
    察大隊搜索扣押筆錄、扣押物品目錄表（偵卷第65至75頁）
    、被告與「阿恩 客」之對話紀錄截圖（偵卷第89至93頁）
    存卷可參；且扣案之白色結晶3包（含包裝袋3只、驗前淨重
    合計1.732公克、驗餘淨重合計1.715公克）、淡黃色粉末14
    包（含包裝袋14只、驗前淨重合計40.696公克、驗餘淨重合
    計40.236公克），經送交通部民用航空局航空醫務中心檢驗
    ，分別檢出第三級毒品愷他命成分（純度89.4%、純質淨重
    合計1.5484公克）、3,4-亞甲基雙氧苯基乙基胺丁酮（純度
    5.5%、純質淨重合計2.2383公克）等情，有卷附該局110年1
    0月15日航藥鑑字第0000000、0000000Q號毒品鑑定書（偵卷
    第155、157、158頁）可證，暨IPhone 11 Pro Max行動電話
    （IMEI：000000000000000、含行動電話門號0000000000號
    晶片卡1枚）扣案可憑，被告上開任意性自白與事證相符而
    足採信。
三、按毒品危害防制條例所處罰之「販賣」毒品罪，所著重者為
    在主觀上有藉以牟利之惡性，及對毒品之擴散具有較有償或
    無償轉讓行為更嚴重之危害性，被告「營利」之意圖係從客
    觀之社會環境、情況及人證、物證等資料，依據證據法則綜
    合研判認定。又毒品因政府查緝甚嚴，物稀價昂，持有毒品
    販賣者，苟非有利可圖，當不願甘冒法律制裁之風險，而予
    販賣；再按販賣毒品乃違法行為，非可公然為之，亦無公定
    價格，容易分裝並增減份量，而每次買賣之價量，輒因買賣
    雙方關係之深淺、資力、需求量及對行情之認知、來源是否
    充裕、查緝是否嚴緊、購買者被查獲時供出購買對象之風險
    評估等因素，而異其標準，非可一概而論，而販賣毒品之利
    得，除被告坦承犯行或價量俱臻明確外，委難察得實情，販
    賣之人從價差或量差中牟利之方式雖異，其意圖營利之販賣
    行為則同一，職是之故，舉凡其有償交易，除足反證其確另
    基於某種非圖利本意之關係外，通常尚難因無法查悉其販入
    價額作為是否高價賣出之比較，諉無營利之意思，阻卻販賣
    犯行之追訴（最高法院87年度台上字第3164號判決意旨參照
    ）。查被告於警詢及偵查中供陳係依「阿恩  客」指示將毒
    品交付其指定之人，並可獲取報酬，已如前述，可認被告就
    交付上開毒品之目的，意在營利之意圖顯有清楚之認識，猶
    受「阿恩  客」之託，出面交付毒品並收取價金，足見被告
    與「阿恩  客」主觀上確有共同販賣毒品營利之意圖無訛。
    從而，本案事證明確，被告上開犯行，均堪認定。
四、論罪科刑及沒收：
　㈠核被告上開所為，事實一、㈠部分係犯毒品危害防制條例第4
    條第3項之販賣第三級毒品罪；事實一、㈡部分，則係犯同條
    例第4條第6項、第3項之販賣第三級毒品未遂罪。被告販賣
    前持有第三級毒品之行為，因其純質淨重未逾5公克，屬不
    罰之行為，尚無持有為販賣行為所吸收而不另論罪之問題，
    附此陳明。
　㈡公訴意旨雖認被告上開犯行，係犯運輸第三級毒品罪嫌云云
    。然而：
　⑴按毒品危害防制條例所稱之「運輸」，固指轉運輸送毒品，
    亦即由一地轉運輸送另一地，且不以國外輸入國內或國內輸
    出國外為限，其在國內運送者，亦屬之，更不論其是否意在
    圖利，究係為人抑或為己，運輸方法究為海運、空運、陸運
    或海陸空聯運，皆包括在內。惟運輸毒品罪乃故意作為犯，
    自須具備故意之主觀構成要件；亦即行為人除客觀上必須為
    轉運及輸送毒品之行為外，主觀上亦須本於「運輸之意思」
    而為毒品之搬運輸送，始足當之。倘不問其犯意如何，祇因
    在兩區域間具有夾帶或持送之客觀作為，即概以運輸毒品之
    重罪論處，對於單純為販賣或轉讓、施用等目的而攜帶毒品
    之行為，均另論以運輸毒品罪，則有評價過度之嫌（最高法
    院109年度台上字第2388號判決意旨參照）。
　⑵本案被告固分別於110年8月12日攜帶含有3,4-亞甲基雙氧苯
    基乙基胺丁酮成分之毒品咖啡包、同年9月17日攜帶含有第
    三級毒品愷他命及含有3,4-亞甲基雙氧苯基乙基胺丁酮成分
    之毒品咖啡包，但其目的是為將上開第三級毒品交付予買家
    。換言之，被告攜帶第三級毒品咖啡包之目的係欲進行販賣
    第三級毒品之交易，持送之距離亦屬非遠，揆諸上開說明，
    自不另構成運輸第三級毒品犯行。從而，起訴意旨認被告上
    開2次犯行均係犯毒品危害防制條例第4條第3項運輸第三級
    毒品犯行，顯屬誤解，惟其基本社會事實同一，且於本院準
    備程序及審理時業已告知被告及辯護人變更後之法條（本院
    訴卷第33、100頁），顯無礙被告防禦權之行使，爰依法變
    更起訴法條。
　㈢被告與「阿恩 客」就上開販賣第三級毒品、販賣第三級毒品
    未遂部分有犯意聯絡及行為分擔，為共同正犯。被告上開販
    賣第三級毒品、販賣第三級毒品未遂罪之犯行，販賣時間不
    同，顯係各別起意，應分論併罰。
　㈣刑之減輕事由：
　⑴被告就事實一、㈡部分，已著手於販賣前述毒品犯罪之實行而
    未生販賣毒品之結果，為未遂犯一節，業如前述，爰依刑法
    第25條第2項之規定，按既遂犯之刑減輕之。
　⑵被告就本案2次犯行於偵查、本院準備及審理中均自白犯罪，
    應依毒品危害防制條例第17條第2項之規定，均減輕其刑，
    並就事實一、㈡部分遞減輕之。　
　⑶按犯毒品危害防制條例第4條至第8條、第10條或第11條之罪
    ，供出毒品來源，因而查獲其他正犯或共犯者，減輕或免除
    其刑，同條例第17條第1項有明文規定。所稱「供出毒品來
    源」，舉凡提供該毒品流通過程中，供給毒品嫌犯之具體資
    訊，而有助於毒品查緝，遏止毒品氾濫者，應皆屬之。所謂
    「因而查獲其他正犯與共犯」，則指有偵查犯罪職權之公務
    員依被告所提供毒品來源之具體相關資料，而查獲在該毒品
    流通過程中供給毒品之直接或間接前手而言，例如販賣或轉
    讓毒品予被告，或與被告共犯本案之正犯及共犯（教唆犯、
    幫助犯）皆屬之。又有無上述因而查獲其他正犯或共犯之事
    實，攸關被告有無減輕或免除其刑之適用，自屬刑事訴訟法
    第163條第2項所稱「對被告之利益有重大關係事項」，應由
    事實審法院本於其採證認事之職權，綜合卷內相關事證資料
    加以審酌認定，並不以被告所指毒品來源之正犯或共犯經起
    訴及判決有罪確定為必要，即不可僅因該正犯或共犯尚未經
    起訴，逕認並未查獲，因此不符上開減輕或免除其刑規定（
    最高法院109年度台上字第608號判決意旨參照）。查被告供
    稱其毒品來源「阿恩 客」即係「XXX」等語，嗣本院函詢臺
    灣士林地方檢察署檢察官，該署函請臺北市政府警察局士林
    分局調查後，經其函覆內容略載：經以智慧分析平台查證「
    XXX」之真實身分，確認即為被告所供述微信暱稱「阿恩 客
    」之人無誤，復經寄發通知書聯繫「XXX」，惟並未到案說
    明，另再撥打登記電話門號聯繫，惟經撥打3次電話，均顯
    示暫停使用，故亦無法聯繫上「XXX」等詞，有該分局111年
    5月20日北市警士分刑字第1113008695號函（本院訴卷第75
    頁）存卷可查，而觀諸被告之行動電話微信對話紀錄，亦可
    認定被告係受「阿恩 客」之指示交付本案第三級毒品，縱
    「阿恩 客」目前因逃匿而尚未查獲，但依被告供述毒品來
    源之事證，已足使偵查犯罪之公務員查得其人、其犯行，顯
    已符合毒品危害防制條例第17條第1項規定供出毒品來源因
    而查獲其他共犯之情形，縱使「阿恩 客」尚未能進行偵查
    及起訴，依照前開說明，不可僅因該共犯尚未經起訴，逕認
    並未查獲而不符上開減輕或免除其刑規定。因此，本件被告
    亦應依毒品危害防制條例第17條第1項規定減輕其刑，並依
    法遞減之。
　⑷按刑法第59條規定，犯罪之情狀顯可憫恕，認科以最低度刑
    仍嫌過重者，得酌量減輕其刑。惟必須犯罪另有特殊之原因
    與環境等等，在客觀上足以引起一般同情，認為即予宣告法
    定低度刑期尤嫌過重者，始有其適用；至於犯罪之動機、犯
    罪之手段或犯罪後之態度等情狀，僅可為法定刑內從輕科刑
    之標準，不得據為酌量減輕之理由。被告對其販賣第三級毒
    品之違法性及對社會之危害性應有認識，竟思與「阿恩 客
    」共同以販賣第三級毒品牟利，戕害他人身心，相較於安分
    守己正當工作者，其作為顯無法引起一般人之同情或憫恕可
    言，且被告上開2次犯行均依毒品危害防制條例第17條第1、
    2項2次減輕其刑，事實一、㈡部分另依未遂犯之規定減輕，
    上開2罪之最輕法定刑度均已大幅減輕，實無情輕法重而於
    客觀上足以引起一般同情之情事，是自無再依刑法第59條規
    定酌減其刑之餘地。從而，被告之辯護人請求依刑法第59條
    規定酌減其刑云云，尚非有據。
　㈤爰審酌被告明知愷他命、3,4-亞甲基雙氧苯基乙基胺丁酮為
    毒品危害防制條例所列管之第三級毒品，若濫行施用，恐令
    施用毒品者沉迷於毒癮，無法自拔，輕則戕害個人身心，重
    則因缺錢購毒而引發各種犯罪，對社會秩序危害非輕，仍無
    視政府對杜絕毒品犯罪之禁令，仍為前揭販賣第三級毒品既
    、未遂犯行，殊非可取；惟念及其始終坦認犯行，態度尚可
    ，且無前科之素行，有卷存臺灣高等法院被告前案紀錄表可
    徵，兼衡其於本案販賣第三級毒品過程中，係扮演聽從「阿
    恩  客」指示之角色及地位，非處於販賣第三級毒品之主導
    地位，兼衡被告為貪圖販賣第三級毒品所得報酬之犯罪動機
    、目的、手段、所生危害、扣案之第三級毒品之重量等犯罪
    情節，暨被告於本院審理時自陳高中畢業之教育程度、目前
    在菜市場工作，月薪約4萬元，未婚之家庭生活與經濟狀況
    （本院訴卷第106頁）等一切情狀，分別量處如主文所示之
    刑，並就其所犯之2罪間罪質相同，販賣對象相同，擴張毒
    害之程度有限，罪責重複非難之程度較高等整體綜合評價，
    定其應執行刑如主文所示，以資懲儆。
　㈥被告未曾因故意犯罪受有期徒刑以上刑之宣告，前已敘及，
    犯案時年僅22歲，尚屬年輕識淺，犯後已知坦承犯行，並配
    合警檢查緝毒品上游，可見被告事後已有悔悟，當知所警惕
    ，信無再犯之虞，本院認其所受宣告之刑，以暫不執行為適
    當，爰依刑法第74條第1項第1款規定，併予宣告緩刑5年，
    以啟自新。又本院審酌被告所受上開宣告之刑，雖暫無執行
    之必要，惟為使被告得確切知悉其所為之負面影響，促使其
    日後更加重視法規範秩序、強化法治觀念，徹底摒棄毒品，
    避免再次誤罹刑典等考量，認應課予一定條件之緩刑負擔，
    爰依刑法第74條第2項第5款、第8款規定，諭知被告應於本
    判決確定之翌日起3年內，向執行檢察官指定之政府機關、
    政府機構、行政法人、社區或其他符合公益目的之機構或團
    體提供120小時之義務勞務，及接受法治教育課程12小時，
    併依同法第93條第1項第2款之規定，宣告緩刑期間付保護管
    束，以期符合緩刑目的，兼維法治。倘被告未於主文所示之
    期間內履行本判決所諭知之負擔，情節重大者，檢察官得依
    刑事訴訟法第476條、刑法第75條之1第1項第4款之規定，聲
    請撤銷對其所為之緩刑宣告，併予敘明。　
　㈦沒收部分：
　⑴扣案之IPhone 11 Pro Max行動電話（IMEI：00000000000000
    0、含行動電話門號0000000000號晶片卡1枚）1支，為被告
    所有，供其聯繫本案犯行所用之物，業據被告於本院審理時
    坦認在卷（本院訴卷第105頁），應依毒品危害防制條例第1
    9條第1項之規定宣告沒收。
　⑵被告就事實一、㈠販賣第三級毒品部分，被告已分得1千元之
    報酬等情，業據被告於警詢及偵查時自陳明確（偵卷第45、
    125頁），屬其犯罪所得，且未扣押在案，應依刑法第38條
    之1第1項前段規定，在其事實一、㈠所犯販賣第三級毒品之
    罪名項下諭知沒收，並依同條第3項規定，於全部或一部不
    能沒收時，追徵其價額。
　⑶扣案之愷他命3包（含包裝袋3只、驗餘淨重合計1.715公克）
    、3,4-亞甲基雙氧苯基乙基胺丁酮14包（含包裝袋14只、驗
    餘淨重合計40.236公克）均屬第三級毒品，業經認定如前，
    屬違禁物，應依刑法第38條第1項之規定，宣告沒收之；又
    盛裝前揭毒品之包裝袋共17只，以現今所採行之鑑驗方式，
    均會殘留微量毒品，而無法將之完全析離，亦無析離之實益
    與必要，同屬經查獲之第三級毒品，應依刑法第38條第1項
    之規定，在其事實一、㈡所犯販賣第三級毒品未遂之罪名項
    下併予宣告沒收；至於送驗耗損部分之毒品因已滅失，自毋
    庸宣告沒收。　
據上論斷，應依刑事訴訟法第299條第1項前段、第300條，判決
如主文。
本案經檢察官吳爾文提起公訴，檢察官林嘉宏到庭執行職務。
中　　華　　民　　國　　111 　年　　8 　　月　　17　　日
                  刑事第三庭　審判長法  官  蕭文學
　　　　　　　　　                  法  官  李東益
　　　　　　　　　                  法  官  林正忠
以上正本證明與原本無異。
如不服本判決應於收受判決後20日內向本院提出上訴書狀，並應
敘述具體理由。其未敘述上訴理由者，應於上訴期間屆滿後20日
內向本院補提理由書（均須按他造當事人之人數附繕本）「切勿
逕送上級法院」。
因疫情而遲誤不變期間，得向法院聲請回復原狀。
                                    書記官  張佩旻
中　　華　　民　　國　　111 　年　　8 　　月　　23　　日
附錄本案論罪科刑法條全文：
毒品危害防制條例第4條
製造、運輸、販賣第一級毒品者，處死刑或無期徒刑；處無期徒
刑者，得併科新臺幣3千萬元以下罰金。
製造、運輸、販賣第二級毒品者，處無期徒刑或10年以上有期徒
刑，得併科新臺幣1千5百萬元以下罰金。
製造、運輸、販賣第三級毒品者，處7年以上有期徒刑，得併科
新臺幣1千萬元以下罰金。
製造、運輸、販賣第四級毒品者，處5年以上12年以下有期徒刑
，得併科新臺幣5百萬元以下罰金。
製造、運輸、販賣專供製造或施用毒品之器具者，處1年以上7年
以下有期徒刑，得併科新臺幣1百50萬元以下罰金。
前五項之未遂犯罰之。